【裁判字號】    98,易,1515
【裁判日期】    990226
【裁判案由】    詐欺
【裁判全文】
臺灣高雄地方法院刑事判決              98年度易字第1515號
公  訴  人  臺灣高雄地方法院檢察署檢察官
被      告  乙○○
上列被告因詐欺案件，經檢察官提起公訴（98年度偵字第30023
號）及移送併辦（98年度偵字第34142 號），嗣因被告於本院準
備程序中就被訴事實為有罪之陳述，本院告知被告簡式審判程序
之旨，並聽取當事人之意見後，由本院合議庭裁定改由受命法官
獨任依簡式審判程序進行，判決如下：
    主  文
乙○○犯幫助詐欺取財罪，處有期徒刑參月，如易科罰金，以新
臺幣壹仟元折算壹日。
    事  實
一、乙○○可預見將個人銀行帳戶交付他人使用，可能供犯罪集
    團作為詐欺取財或其他財產犯罪之工具，竟仍基於縱有人持
    其銀行帳戶實施犯罪亦不違背其本意之幫助詐欺取財之不確
    定故意，於民國98年5 月15日至同年6 月23日間之某日，在
    不詳地點，將其華南商業銀行三民分行帳號：000000000000
    號帳戶之提款卡及密碼提供予真實姓名年籍資料不詳之成年
    男子，容認該人所屬詐欺集團成員使用其帳戶以遂行詐欺取
    財犯行。嗣該詐欺集團成員即意圖為自己不法之所有，共同
    基於詐欺取財之犯意聯絡，分別為下列行為：（一）於98年
    6 月23日17時許，推由該詐欺集團某成員假冒雅虎奇摩拍賣
    網站客服人員撥打電話給甲○○，佯稱其先前在網站上購買
    衣服以郵局ATM 轉帳付款，但因會計作業疏失，造成其帳戶
    會多扣款，需利用ATM 辦理取消，且須先將臺灣銀行存款超
    過新臺幣（下同）1 千元之款項領出，以重新開卡的方式再
    行存入其帳戶內云云，致甲○○不疑有他，陷於錯誤，分5
    次提領8 萬9 千元，並依指示操作，而將8 萬9 千元存入乙○○上開華南銀行帳戶內，旋遭該詐騙集團成員提領一空，
    始知受騙；（二）復於98年6 月24日18時許，推由該詐騙集
    團某成員撥打電話給丙○○，佯稱係其董姓友人，因不慎出
    車禍要賠償他人而急需用錢云云，致丙○○不疑有他而陷於
    錯誤，於同日18時5 分許、同日18時21分許，分別將5 千元
    、1 萬2 千元以自動櫃員機轉帳方式，匯至乙○○上開華南
    銀行帳戶內，隨即由該詐騙集團成員提領一空，嗣經丙○○
    事後撥打電話向董姓友人查證並無此事後，始知受騙，並報
    警處理而循線查獲上情。
二、案經高雄市政府警察局新興分局移送臺灣高雄地方法院檢察
    署檢察官偵查起訴及移送併辦。
    理  由
一、本件被告乙○○所犯並非死刑、無期徒刑、最輕本刑為3 年
    以上有徒刑之罪或高等法院管轄第一審案件，而其於準備程
    序進行中，被告先就被訴事實為有罪之陳述，經法官告知簡
    式審判程序之旨，並聽取公訴人及被告之意見後，本院認適
    宜改依簡式審判程序進行，爰依刑事訴訟法第273 條之1第1
    項、第284 條之1 規定，由本院合議庭以裁定由受命法官獨
    任進行簡式審判程序，合先敘明。
二、上揭事實，業據被告於本院審理時坦承不諱，核與被害人甲○○、丙○○於警詢時之指述相符，並有被告之華南銀行帳
    戶開戶基本資料及存款往來明細表各1 份、金融卡帳戶資料
    查詢單1 紙、丙○○提出之華南銀行自動櫃員機交易明細表
    2 張在卷可證，足認被告之任意性自白與事實相符，應堪採
    信。綜上，本案事證明確，被告犯行堪以認定，應依法論科
    。
三、按刑法上之幫助犯，係對於犯罪與正犯有共同之認識，而以
    幫助之意思，對於正犯資以助力，而未參與實施犯罪之行為
    者而言。是以，如未參與實施犯罪構成要件之行為，且係出
    於幫助之意思提供助力，即屬幫助犯，而非共同正犯。本件
    被告基於幫助之故意，將其上開銀行帳戶之提款卡及密碼提
    供予真實姓名年籍不詳之成年詐欺集團成員用以詐騙財物，
    係對他人遂行詐欺取財之犯行資以助力，且尚無證據證明被
    告有參與詐欺取財犯行之構成要件行為，衡諸前揭說明，自
    應論以幫助犯。是核被告所為，係犯刑法第30條第1 項、第
    339 條第1 項之幫助詐欺取財罪。又被告以一行為提供上開
    銀行帳戶提款卡及密碼，幫助詐騙集團詐騙被害人甲○○、
    丙○○2 人，係一行為觸犯2 幫助詐欺取財罪，為想像競合
    犯，應依刑法第55條規定，僅論以一幫助詐欺取財罪。然被
    告係幫助犯，其犯罪情節較正犯輕微，爰依刑法第30條第2
    項規定，按正犯之刑減輕之。至移送併辦部分，雖未據檢察
    官起訴，本院認此部分與本件論罪科刑部分有想像競合犯之
    裁判上一罪關係，亦為起訴效力所及，本院應併予審理，附
    此敘明。爰審酌被告任意將自己之金融機構帳戶提供他人使
    用，不顧可能遭他人用以作為犯罪工具，嚴重破壞社會治安
    及有礙金融秩序，助長犯罪歪風，所為實不足取，且造成被
    害人甲○○、丙○○分別受有8 萬9 千元、1 萬7 千元之損
    害，復審酌被告犯罪之動機、目的、手段、生活狀況、智識
    程度、犯後坦承犯行，另考量被告無刑案前科，有臺灣高等
    法院被告前案紀錄表1 份在卷可稽，以及檢察官具體求刑等
    一切情狀，量處如主文所示之刑，並諭知易科罰金之折算標
    準，以資懲儆。
據上論斷，應依刑事訴訟法第299 條第1 項前段，刑法第339 條
第1 項、第30條第1 項前段、第2 項、第55條、第41條第1 項前
段，刑法施行法第1 條之1 第1 項、第2 項前段，判決如主文。
本案經檢察官王清海到庭執行職務。
中    華    民    國    99    年    2     月    26    日
                    刑事第十八庭  法  官  陳芸珮
以上正本證明與原本無異。
如不服本判決應於收受送達後10日內向本院提出上訴書狀，並應
敘述具體理由；如未敘述上訴理由者，應於上訴期間屆滿後20日
內向本院補提理由書（均須按他造當事人之人數附繕本）「切勿
逕送上級法院」。
中    華    民    國    99    年    2     月    26    日
                                  書記官  蔡淑貞
附錄本案論罪科刑法條：
中華民國刑法第339條
（普通詐欺罪）
意圖為自己或第三人不法之所有，以詐術使人將本人或第三人之
物交付者，處5 年以下有期徒刑、拘役或科或併科1 千元以下罰
金。
以前項方法得財產上不法之利益或使第三人得之者，亦同。
前二項之未遂犯罰之。

司法院資訊處製作；財團法人民間司法改革基金會備份。
